臺灣高等法院臺中分院刑事判決　　　　 96年度上訴字第360號
上　訴　人
即　被　告　甲○○
　　　　　　　　　　（
選任辯護人　阮春龍律師
上列上訴人因擄人勒贖等案件，不服臺灣臺中地方法院95年度重
訴字第3270號中華民國95年12月12日第一審判決（起訴案號：臺
灣臺中地方法院檢察署95年度偵字第23516號），提起上訴，本
院判決如下：
    主  文
原判決關於甲○○部分撤銷。
甲○○共同意圖勒贖而擄人，處有期徒刑柒年貳月。扣案之頭套
壹個及藍波刀壹支，均沒收。
    事  實
一、巫俊德（業經原審判處有期徒刑七年十月確定）因需錢孔急
    ，於民國九十五年十月十六日深夜至翌日凌晨二、三時許，
    與乙○○（經原審判處有期徒刑七年六月，嗣提起上訴後，
    業經撤回上訴確定）、丙○○（經原審判處有期徒刑七年四
    月，嗣提起上訴後，業經撤回上訴確定）、甲○○在台中市
    ○○路與健行路口附近路邊小吃攤飲酒聊天時，由巫俊德提
    議擄人勒贖，並隨即駕駛其所有車號二七五０－ＨＶ號福特
    廠牌綠色自小客車，搭載同具擄人勒贖犯意聯絡及行為分擔
    之乙○○、甲○○、丙○○，於臺中市第七期市地重劃區內
    ，尋找擄人勒贖之對象；迄九十五年十月十七日凌晨三時五
    十分許，在臺中市○○區○○路一段七十七號前，見戊○○
    下班獨自一人騎乘車號ＥＦＭ－五八六號機車進入暗巷，巫
    俊德即以所駕駛前揭自小客車側撞戊○○所騎乘機車，使戊○○人、車倒地，巫俊德、乙○○、丙○○三人下車控制戊○○之行動，三人並強行將戊○○拉上前揭自小客車，且為
    順利將戊○○拉上前揭自小客車，巫俊德則徒手毆打戊○○
    ，致使戊○○受有前額挫傷、左上臂挫傷及瘀血、左大腿挫
    傷及瘀血、雙側小腿挫傷及瘀血等傷害。巫俊德等人強擄戊○○上車後即先搜查並取走戊○○身上財物新臺幣（下同）
    三百元，之後即將戊○○載往臺中縣太平山區繞行，途中在
    車上並要求戊○○先將身上手飾、戒指取下交出供巫俊德查
    看（嗣後已將手飾、戒指交還戊○○），且為達到擄人勒贖
    之目的，使戊○○願意向其男友陳律齊或經紀人張貴芬請求
    交付贖金，乙○○乃持巫俊德所有之藍波刀一把逼戊○○交
    出張貴芬借予戊○○使用之土地銀行中港分行000000
    000000號金融卡，並要求戊○○打電話向陳律齊或張
    貴芬請求贖金十萬元，後由巫俊德在電話中（均使用戊○○
    持用0000－000000號手機對外與陳律齊持用00
    00－000000號手機、張貴芬持用0000－000
    000號手機通訊聯絡）要求陳律齊先匯二萬元至上揭帳戶
    ，否則要讓戊○○斷手斷腳，永遠不能回家。嗣於同日九時
    許將戊○○載到臺中市○○路之臺中銀行某分行自動櫃員機
    前，由巫俊德命戊○○戴頭套下車領錢，但因上揭帳戶內尚
    未匯入任何款項而未領到贖款；四人於同日九時五十分許，
    又將戊○○載到臺中市○○街優勝美地汽車旅館休息，直至
    同日中午十二時許，從該汽車旅館將戊○○載往太平山區，
    乙○○則於途中先下車離去，搭乘計程車至台中市○○路與
    健行路口去開其所駕之自小客車，駛往與巫俊德、甲○○、
    丙○○會合後，再同將所駕之車開往南投縣埔里鎮方向。於
    同日十四時許，抵達南投縣魚池鄉農會對面，於同日十五時
    三十分許，甲○○、巫俊德、丙○○、乙○○共同基於意圖
    為自己不法之所有，以不正方法由自動付款設備取得他人之
    物之犯意聯絡，由巫俊德跟在戊○○身旁一起下車到該農會
    自動櫃員機，逼令戊○○持金融卡提領經陳律齊匯入上揭帳
    戶中的二萬元，甲○○、丙○○、乙○○則另在旁等候，待
    戊○○提領二萬元交給巫俊德後，巫俊德當場自己留下五千
    元，將一萬五千元交給丙○○、乙○○、甲○○朋分，每人
    各平分五千元，甲○○隨即又將其中之三千元交還巫俊德以
    清償之前向巫俊德之借款，後來乙○○、丙○○先行離開，
    然巫俊德、甲○○為繼續取得贖款，仍由甲○○開車載巫俊
    德、戊○○到南投縣埔里鎮櫻花汽車旅館一一二室後，甲○○先離開該處。嗣戊○○趁巫俊德熟睡之際，發求救簡訊予
    張貴芬，由張貴芬轉告警方，於同日二十一時二十五分許，
    在上揭汽車旅館一一二室經警查獲巫俊德與戊○○，嗣並循
    線拘提甲○○、丙○○、乙○○而查悉上情，並扣得贓款一
    萬二千六百元、巫俊德所有供作案用之頭套一個、藍波刀一
    支、及非供作案用之行動電話四支。
二、案經被害人謝瑾諭告訴由臺中市警察局第六分局報請臺灣臺
    中地方法院檢察署檢察官偵查起訴。
    理  由
壹、程序部分：
一、按刑事訴訟法第一百五十六條第二項原規定：「被告之自白
    ，不得作為有罪判決之唯一證據，仍應調查其他必要之證據
    ，以察其是否與事實相符。」於九十二年二月六日公布修正
    刑事訴訟法時，將第一百五十六條第二項修正為：「被告或
    共犯之自白，不得作為有罪判決之唯一證據，仍應調查其他
    必要之證據，以察其是否與事實相符。」立法目的乃欲以補
    強證據擔保自白之真實性，亦即以補強證據之存在，藉之限
    制自白在證據上之價值，防止偏重自白，發生誤判之危險。
    以被告自白，作為其自己犯罪之證明時，尚有此危險，以之
    作為其他共犯之罪證時，不特在採證上具有自白虛偽性之同
    樣危險，且共犯者之自白，難免有嫁禍他人，而為虛偽供述
    之危險。是則利用共犯者之自白，為其他共犯之罪證時，其
    證據價值如何，按諸自由心證主義之原則，固屬法院自由判
    斷之範圍，惟此項不利之陳述，須無瑕疵可指，且就其他方
    面調查，又與事實相符者，始得採為其他共同被告犯罪事實
    之認定。若不為調查，而專憑此項供述，即為其他共同被告
    犯罪事實之認定，顯與刑事訴訟法第一百五十六條第二項之
    規定有違。故法院必須將共同被告改依訊問證人之程序，命
    其具結，進行交互詰問。至於「非共同被告之共犯」，法院
    亦係以「證人身分」（非以「共犯」之名義）傳喚到庭，命
    其具結，進行交互詰問，以獲得證言之證據資料。一般證人
    於審判中，應依法定程序，到場具結陳述，並接受被告之詰
    問，其陳述始得作為認定被告犯罪事實之判斷依據。再按刑
    事訴訟法第二百八十七條之一第一項「法院認為適當時，得
    依職權或當事人或辯護人之聲請，以裁定將共同被告之調查
    證據或辯論程序分離或合併。」、第二項「前項情形，因共
    同被告之利害相反，而有保護被告權利之必要者，應分離調
    查證據或辯論。」。是刑事審判上之共同被告，係為訴訟經
    濟等原因，由檢察官或自訴人合併或追加起訴，或由法院合
    併審判所形成，其間各別被告及犯罪事實仍獨立存在。故共
    同被告對其他共同被告之案件而言，為被告以外之第三人，
    本質上屬於證人。從而以共同被告之陳述，作為其他共同被
    告論罪之證據者，為確保被告對證人之詰問權，證人於審判
    中，應依法定程序，到場陳述並接受被告之詰問，其陳述始
    得作為認定被告犯罪事實之判斷依據（最高法院九十四年度
    臺上字第七○八七號判決參照）。查，本案共同被告巫俊德
    就共同被告甲○○、乙○○、丙○○犯罪事實之陳述，於原
    審九十五年十一月二十九日審判期日，巫俊德以證人之身分
    到庭陳述並接受檢察官、其他被告及辯護人之詰問。是依上
    開說明，證人巫俊德就有關被告甲○○犯罪事實之陳述，自
    得為證據。
二、關於共同被告巫俊德、乙○○、丙○○及證人戊○○、陳律
    齊、張貴芬於警詢、檢察官偵訊時之供述筆錄之證據能力：
  (一)查本件共同被告巫俊德、乙○○、丙○○及證人戊○○、陳
    律齊、張貴芬於警詢、偵查中所為之供述，依卷內資料，並
    無出於強暴、脅迫、利誘、詐欺、疲勞訊問、違法羈押或其
    他不正之方法，亦非違反法定障礙事由經過期間不得訊問或
    告知義務之規定而為，先此敘明。
  (二)按被告以外之人於偵查中向檢察官所為陳述，除顯有不可信
    之情況者外，得為證據，同法第一百五十九條之一第二項定
    有明文。偵查中對被告以外之人（包括證人、鑑定人、告訴
    人、被害人及共同被告等）所為之偵查筆錄，或被告以外之
    人向檢察官所提之書面陳述，性質上均屬傳聞證據。惟現階
    段刑事訴訟法規定檢察官代表國家偵查犯罪、實施公訴，依
    法其有訊問被告、證人及鑑定人之權，證人、鑑定人且須具
    結，而實務運作時，檢察官偵查中向被告以外之人所取得之
    陳述，原則上均能遵守法律規定，不致違法取供，其可信度
    極高，職是，被告以外之人前於偵查中已具結而為證述，除
    反對該項供述得具有證據能力之一方，已釋明「顯有不可信
    之情況」之理由外，不宜以該證人未能於審判中接受他造之
    反對詰問為由，即遽指該證人於偵查中之陳述不具證據能力
    。且所謂不可信性情況，法院應審酌被告以外之人於陳述時
    之外在環境及情況，例如：陳述時之心理狀況、有無受到外
    力干擾等，以為判斷之依據。本件證人戊○○、陳律齊、張
    貴芬等人於檢察官偵查中，以證人之身分陳述，經告以具結
    義務及偽證處罰後，於命證人朗讀結文後具結，其等係於負
    擔偽證罪之處罰心理下證述，並以具結擔保其供述之真實性
    ，又無受其他不當外力干擾之情形，其等未曾提及檢察官在
    偵查時有不法取供之情形，故其等於偵查中之供述並無顯有
    不可信之情況，依上開說明，證人戊○○、陳律齊、張貴芬
    三人於檢察官偵訊之證述自均具有證據能力，得為證據。
  (三)再按，被告之反對詰問權，雖屬憲法第八條第一項規定「非
    由法院依法定程序不得審問處罰」之正當法律程序所保障之
    基本人權及第十六條所保障之基本訴訟權，不容任意剝奪。
    但詰問權係指訴訟上被告有在公判庭當面詰問證人，以求發
    現真實之權利，應認被告具有處分權，非不得由被告放棄對
    原供述人之反對詰問權（參照最高法院九十五年度台上字第
    六六七五號判決意旨）。證人陳律齊、張貴芬於偵查中所為
    之證述，固未經交互詰問程序，惟被告甲○○於原審及本院
    並未聲請傳喚證人陳律齊、張貴芬到庭接受詰問，應認被告
    甲○○已消極捨棄其於審判中對證人陳律齊、張貴芬之詰問
    權，是被告甲○○雖未對證人陳律齊、張貴芬行詰問，並無
    剝奪其詰問權之可言，尚難指為違法，且原審及本院於審判
    期日已將證人陳律齊、張貴芬於偵查中所為之證述提示並告
    以證言要旨，踐行調查程序，使被告甲○○有辯論之機會，
    自不能以未經交互詰問即認無證據能力。
三、所謂「傳聞證據」之定義係指「審判外」所為之「陳述或所
    發生之敘述性動作」，而提出於法庭用來證明該敘述事項之
    真實性之證據。其中「敘述性動作」乃指使人可得而知其意
    涵之動作。基本上，證據係在公判庭上經過調查程序後方得
    以被採用。因此，以公判庭為基準以考量證據之性質時，「
    傳聞證據」自屬以公判庭外之供述為內容之證據。即係透過
    人之意思活動予以傳達，即供述者對於有關體驗之事實，經
    由知覺、記憶、表現、敘述或敘述性動作等過程予以傳達，
    故亦稱之為「供述證據」。此與「非供述證據」（非傳聞證
    據），即非透過人之意思活動予以傳達之證據，如物證、書
    證等之不同，在於人之傳達、保存之正確度無法與物證、書
    證相比。判斷證據究屬傳聞證據或非傳聞證據，乃取決於該
    證據之證明旨趣或該證據與待證事實間之關係。換言之，以
    證明供述內容之真實性之證據適用傳聞法則，惟相對地縱使
    屬於「代替供述之書面」或「間接之供述」，書面本身之存
    在或供述本身之存在即為待證事實時，此證據並不屬於傳聞
    證據（最高法院九十四年度臺上字第六○七六號判決同此見
    解）。本案扣得之現金一萬二千六百元、頭套一個、藍波刀
    一支，均係屬物證，及現場蒐證照片影本十六張、行動電話
    號碼0000000000號、000000000號監聽
    譯文、臺中市警察局第六分局扣押筆錄、扣押目錄表、車號
    二七五０－ＨＶ自小客車車籍資料、翻拍照片影本六張、土
    地銀行中港分行000000000000號帳戶交易明細
    表、衛生署臺中醫院診斷證明書，均係屬書證，並非供述證
    據，無傳聞法則之適用，與本案具有關聯性，且係偵辦之警
    員合法搜索取得，自具有證據能力。
四、關於通訊監察資料之證據能力：
    按有事實足認被告或犯罪嫌疑人涉犯有最輕本刑為三年以上
    有期徒刑之罪嫌，並危害國家安全或社會秩序情節重大，而
    有相當理由可信其通訊內容與本案有關，且不能或難以其他
    方法蒐集或調查證據者，在偵查中得由檢察官核發通訊監察
    書，通訊保障及監察法第五條第一項第一款、第二項定有明
    文。是如依上開程序之通訊監察所取得之證據，即屬依法定
    程序所取得，自有證據能力。本案紀錄證人戊○○、陳律齊
    、張貴芬所有行動電話互相通聯情形之通訊監察譯文表內所
    載共同被告巫俊德、證人戊○○、陳律齊、張貴芬四人之對
    話及簡訊，因其中有關擄人勒贖之陳述內容即為構成犯罪之
    事實，核其陳述之性質並非傳聞證據，無須受刑事訴訟法第
    一百五十九條第一項所定傳聞證據排除法則之拘束，又上開
    通訊監聽資料係警方依臺灣臺中地方法院檢察署檢察官所核
    發之九十五年十月十七日九五年度中檢惠文聲監字第００一
    三０五號、九十五年十月十八日九五年度中檢惠文監字第０
    ００二六三號通訊監察書執行通訊監察所得之證據，是該通
    訊監察譯文取得之合法性無疑，自有證據能力。
貳、實體部分：
一、訊據上訴人即被告甲○○（下稱被告甲○○）矢口否認有全
    程參與前揭擄人勒贖之犯行，辯稱：伊沒有參與擄人勒贖之
    商議，巫俊德是在之前大家吃飯時有說要去作案，但伊說不
    願意參與。而伊於用餐後行車途中大都因酒醉在車上睡覺，
    很多案情伊並不清楚，伊是在聽到撞擊聲才醒來，伊只有參
    與後半段拿錢開始而已，伊有分得五千元，之後又退還三千
    元給巫俊德，伊那時有跟他們說要放走被害人云云。經查：
  (一)被告甲○○確實有擄人勒贖之客觀行為：
  (1)被告甲○○於警詢時供稱：「（問：為何巫俊德要給你二千
    元？）是擄人勒贖得款新台幣二萬元分得之贓款。」、「（
    問：如何擄人勒贖經過請詳述？）我與巫俊德、乙○○、丙○○等四人，十六日二十三時三十分許在臺中市○○路上的
    某家酒店飲酒作樂，大約喝了四個半小時，我當時喝醉了，
    上車後就睡著了，有聽到撞擊聲後看到一個女孩子騎機車倒
    地，當時我醒來有聽到說要送該名女子去醫院，之後我發現
    該名女子被巫俊德跟丙○○押上車，女孩子當時有大喊一聲
    （媽），當時巫俊德就一直以徒手打她的頭部，後來那名女
    孩子就乖乖就範，巫俊德跟丙○○有翻她身上所有東西，有
    在皮包內搜到新台幣三百元，巫俊德要求該女子打電話給她
    男友，請她男友付賭債十萬元，並用恐嚇的語氣與該名女子
    的男友通過四次電話，約於早上七時許我們五人在臺中市某
    汽車旅館休息，等待對方的回應，於十時許離開該汽車旅館
    後在臺中市開車亂逛，一直到下午十五時許被害人男友依巫
    俊德指示匯入土地銀行中港分行（帳號000000000
    000）新臺幣二萬元後，我們載該名女子至魚池鄉農會，
    由巫俊德陪同該名女子下車提款，得手新台幣二萬元，當時
    巫俊德分發贖款每人五千元，但我跟巫俊德說我只要二千元
    就夠了，我跟巫俊德說錢已經拿到了，應該要放女孩子回家
    ，但巫俊德他們還是不罷手，還是要該名女子之男友繼續匯
    款新台幣二萬元，從魚池農會領完錢就由我駕駛該車搭載巫
    俊德跟該名女子，乙○○、丙○○在魚池農會分得贓款後就
    離開，巫俊德叫我開往埔里找地方休息。」、「（問：你們
    於何時到達櫻花村汽車旅館二一一號房〈按筆錄誤載，應係
    一一二號房〉？你於何時外出？做何事？）約於下午五時，
    當時巫俊德與該名女子進入該汽車旅館二一一號房〈按筆錄
    誤載，應係一一二號房〉，我沒有進去直接駕駛該車離開
    ．．．」、「（問：你與巫俊德、乙○○、丙○○於本擄人
    勒贖案中各扮演何種角色？）巫俊德是主謀他提供頭套、車
    子、藍波刀等，並負責押被害人上車與被害人家屬聯絡恐嚇
    勒贖，乙○○有負責開車及與被害人家屬聯絡恐嚇勒贖，丙○○負責押被害人上車，．．．」、「（問：是何人提議要
    擄人勒贖？）巫俊德提議。」、「（問：你們四人於擄人勒
    贖戊○○期間是否對戊○○施暴？）巫俊德有動手打被害人
    。」、「（問：你說巫俊德要向被害人要賭債十萬元，是否
    有該筆賭債？）沒有，隨便用個障眼法。」等語（見九十五
    年度偵字第二三五一六號卷第五一至五五頁）：被告甲○○
    於偵查中供稱：「有這件事情，我只有跟巫俊德說我只要分
    二千元，我有載巫俊德他們到櫻花汽車旅館，．．」、「當
    時巫俊德、丙○○將戊○○押上車時，我聽到撞擊聲有醒來
    ，．．」、「（問：有無想到巫俊德、丙○○可能是押去領
    款？）他們剛將戊○○押上車時，我就有想到了。」、「（
    問：對於你涉嫌擄人勒贖犯行，是否承認？）他們是臨時提
    議，那時候我不清楚，後來改口我承認擄人勒贖犯行。」等
    語（見九十五年度偵字第二三五一六號卷第一六一至一六二
    頁）。又被告甲○○於原審法院羈押訊問時亦供稱：「我是
    最後面過程才有參與，我有分到兩千元。我拿錢時知道錢是
    如何來的。」、「巫俊德提議時，我知道。」等語（見九十
    五年度聲羈字第一五二０號卷第五、六頁）。依被告甲○○
    前揭供述之內容，足認被告甲○○坦承知悉係由巫俊德提議
    擄人勒贖，而搭乘巫俊德所駕之自用小客車外出，於巫俊德
    駕車撞倒戊○○所騎乘之機車時，被告甲○○聽到撞擊聲亦
    有醒過來，被告甲○○復看到巫俊德、乙○○、丙○○三人
    下車控制戊○○之行動，巫俊德、乙○○、丙○○三人繼之
    強行將戊○○拉上前揭自小客車，巫俊德並有徒手毆打戊○○，依前揭情事以觀，被告甲○○辯稱於行車途中大都在車
    上睡覺，對很多案情並不清楚云云，顯係推諉之詞，不足採
    信。
  (2)證人即同案被告巫俊德於原審審理時證稱：「（問：開車出
    去繞的目的？是否有故意去撞謝ＯＯ女子？）當時我們只是
    同方向。於案發一個星期前，我有跟甲○○、乙○○提議要
    去作案，並沒有跟丙○○說，當時並沒有特定的人選。」、
    「（問：你喝完酒後，你有無把要作案提議再陳述一次？）
    有的，是在喝酒之後提出的，一個星期前，我提出要作案，
    是自己要作案，喝完酒之後，又再度提出要作案，有說我自
    己有作案之意思，並沒有提到要如何做案，因之前我工作上
    的問題，才有這個意思，喝完酒之後，車子由乙○○開，車
    開到一半時由我開車，在車上並沒有提到要如何作案的情事
    ，．．．」、「（問：你剛剛說一個星期前，有跟甲○○提
    到要去作案，你有無邀甲○○、乙○○、丙○○一起作案？
    ）我只問甲○○敢不敢而已，我也有跟乙○○說過，要不要
    一起去做，我並沒有問過丙○○。」、「（問：作案當天，
    喝完酒之後你到底提議何事？）我提議要一起作案，上車之
    後我並沒有說什麼。」、「（問：之後你開車的情形？）當
    時開車在市政路附近遶，找作案對象，之後跟謝ＯＯ同方向
    ，我臨時左轉故意去擦撞被害人車子，之後有我、乙○○、
    丙○○三人下車，詢問被害人有無受傷，之後因被害人講話
    比較大聲，我就跟被害人發生爭吵，我有打被害人，另外二
    人有無打被害人，我沒有看到，因為我眼鏡掉了，之後我帶
    被害人上車，被害人上車之後，坐後座中間，另甲○○坐旁
    邊，這時候由乙○○開車，丙○○坐於副駕駛座。」、「（
    問：之後發生的情形？）之後發生的事情就跟起訴書所述內
    容一樣。」、「（問：你拿到錢之後是如何分配的？）我拿
    一萬元給乙○○，拿五千元給甲○○，是我要乙○○從一萬
    元中，拿五千元給丙○○。」、「（問：從你拉被害人上車
    到警察抓到當中，甲○○有無下車到便利商店買東西？）有
    的，有二次。」、「（問：當中甲○○有無跟被害人一起下
    車過？）有二次，有一次是我、被害人、甲○○三個人一起
    下車，另有一次是我跟被害人一起下車，被害人也有跟我們
    進入便利商店。」、「（問：你開車之後，將謝ＯＯ之機車
    撞倒，人車倒地之後，是否你和乙○○、丙○○三人下車控
    制謝ＯＯ之行動？）是的。是我們三人下車控制謝ＯＯ之行
    動，甲○○當時人在車上，不知道是否有醒過來。」、「（
    問：你們三人控制被害人行動之後，是否有搜查謝ＯＯ身上
    之財物，並拿走其身上的三百元？）我不清楚，忘記了，當
    時我眼鏡掉了，看不清楚，我有拿謝ＯＯ皮包，三百元是在
    皮包內。」、「（問：是否事後又將謝ＯＯ拉上車上？）有
    的，是我拉謝ＯＯ上車的，在我拉謝ＯＯ上車時，我的眼鏡
    才掉的。」、「（問：拉謝ＯＯ上車時，是否有人毆打謝Ｏ
    Ｏ？）拉被害人上車時，我有打被害人，其他人有沒有動手
    我不清楚，但拉被害人上車後，就沒有打被害人。」、「（
    問：三百元有無還給謝ＯＯ？）沒有還。」、「（問：要押
    謝ＯＯ上車時，是幾個人押被害人？）只有我一人。」、「
    （問：你在警詢、偵訊、本院調查中所言只是單純擄人勒贖
    ，你以前所言是否實在？或是今天所言才對？）我之前所言
    比較符合我的真意。本來就有打算把人撞倒之後，押被害人
    上車，要求其家人付款。」等語（見原審卷第一一０至一一
    九頁）。
  (3)證人即被害人戊○○於九十五年十月十八日偵查中具結證稱
    ：「（問：如何被擄走及勒贖之經過？）我在九十五年十月
    十七日凌晨三點四、五十分左右，我騎機車EFM－586從向上
    路公司開往惠中路與青海路口，我在要左轉小巷子時候，對
    方開車從右邊側面撞倒我，我人車倒地，三個男子下車，一
    開始問我有無事情，問我要不要送醫，我說不必，他們三人
    就把我拖上他們的車，我有掙扎，就被他們三人拳打腳踢之
    後就被拖上車，我的機車已被他們扶正，我坐在後座的中間
    ，結果車上（按筆錄誤載為「尚」）有一個男生在車上睡覺
    中，他們在車內把我包包的現金都翻出來。．．．身上的首
    飾及戒指他們叫我拔給他們，我在車上有看到他們其中一人
    拿藍波刀，刀刃有對準我的身體，但沒有碰到我，車子有在
    行進中，他們叫我打電話找贖金十萬元，我用我的行動電話
    先撥打我的男友陳律齊，他們叫我籌著十萬元出來才會放我
    出來。我撥給陳律齊，接通後我將電話交給歹徒聽，歹徒向
    陳律齊（按筆錄漏載「說」）我因為賭博的關係欠他們錢，
    我有聽到我男友同意要給錢，繼續等電話，車子就一直在市
    區及山區那跑。後來約到了早上九點多，到東山路的一家台
    中銀行確認是否錢已經匯入，結果錢沒有匯入，他們就去中
    華路二段優美聖地汽車旅館休息三個小時，我在旅館內有一
    人看住我，但我的手腳並沒有被綑綁，另外有三人在睡覺，
    就休息到十二點半退房，原車原人有去銀行確認錢是否匯入
    ，但仍然沒有匯入，後來不曉得到什麼路上，有一個歹徒就
    先下車，車子開往日月潭方向，一直到魚池鄉，那時約下午
    三點半，贖金二萬元已匯入我要提的戶頭內，後來他們一人
    把我押到魚池鄉農會的提款機去提款二萬元就交給他們，他
    們三人就在現場平分，先前先下車的歹徒又跑來跟我們會合
    ，分完錢後他們其中二人又撥電話給陳律齊張貴芬要贖金，
    後來錢要不到，約四點多離開魚池鄉，有二歹徒上另一部車
    ，有二歹徒坐在我左右兩旁，後來到櫻花村汽車旅館內，其
    中一歹徒先離開，另外一部車的人沒有跟來，只有主嫌跟我
    在一起，他在汽車旅館內看住我，我的手腳也沒有被綑綁，
    主嫌要求我只要再（筆錄誤載為「在」）付二萬元即可獲得
    自由，我看他防備心比較鬆懈的時候，我就開始傳簡訊給張
    貴芬告訴他我人在埔里的櫻花村旅館，不到十五分鐘警察就
    進來了，那主嫌當時正在睡覺，到中午前我感覺很恐懼，因
    為他的口氣態度都不好，這四人我也都不認識，也沒有任何
    債務糾紛，我左手的淤青（筆錄誤載為「清」）及腳被打的
    部分有去驗傷，我有驗傷單，在警察還沒有找到我之前他們
    就還我手鍊戒指等物，．．．我要對他們提出告訴。在警局
    我有看到他們，但警察沒有給我指認，人別是對的，是那四
    人沒錯。」等語（見九十五年度偵字第二三五一六號卷第一
    五０至一五二頁）。又證人即被害人戊○○於原審審理時證
    稱：「（問：九十五年十月十七日三點五十分時，你被撞倒
    後發生何事情？）當時我們是同方向，他們的車子在我後方
    ，我準備要左轉時，他們就上前擦撞到我機車的腳踏板，將
    我撞倒，他們有三人下車，問我有無受傷，是否要送醫，我
    說不要送醫，我覺得不對，當時店家都已關門，我就跟巫俊
    德說，為何要撞我，當時我的口氣也不是很好，之後就開始
    拉扯，剛開始是跟巫俊德拉扯，要被他們拉上車時，我有跟
    他們起爭執，就被他們拳打腳踢，一定不是壹個人打我。」
    、「（問：請指認下車的人？）除了甲○○以外，其餘三人
    都有下車。」、「（問：巫俊德有無正面打你？）在我要被
    拖上車門口時，巫俊德離我很近。」、「（問：你上車之後
    ，你座於何坐？）後座的中間。」、「（問：你在車上有無
    被毆打？）我被拖上車時，他們將我的皮包拿走，翻出來，
    有搜到錢，他們覺得錢太少，之後發生爭執，有打四、五下
    ，他們搜到提卡款，有逼問我密碼，逼問時並沒有打我。」
    、「（問：在車上時，你的金飾有無被拿走？）剛開始是沒
    有被拿走，是到後面時才被拿走，但最後他們有還我。」、
    「（問：你是如何回家的？）是報案後，警察到埔里鎮櫻花
    村汽車旅館將我救出後送我回去的。」、「（問：你去提款
    時，有無人叫你戴頭套？）有的。這是巫俊德說的，我是將
    頭套戴在眼睛以上。」、「（問：提款時他們離你多遠？）
    約三、五公尺左右，第一次戴頭套時，是巫俊德帶我下去的
    ，離我約三、五公尺，第二次是在魚池農會時領款時，我們
    五人就已經先下車，剛開始是巫俊德帶我領款，等我領到錢
    之後，其餘的人就來和我們會合。」、「（問：甲○○何時
    醒來？）我上車超過半小時，甲○○就醒過來。」、「（問
    ：就甲○○部分，你說你上車時，甲○○在睡覺，甲○○醒
    過來時應該是在太平市的山區，之後到東山路台中銀行，從
    山區○○○路中，甲○○作何事？）甲○○是睡睡醒醒。」
    、「（問：到農會提錢之後你跟甲○○、巫俊德坐車到旅館
    ？）是的，由甲○○開車，當時他們說會送我回去，到後面
    就載到旅館去，前往到埔里鎮○○村○○○○路上，巫俊德
    跟我說贖金太少，要我跟家屬聯絡，叫他們匯款二萬元進來
    ，就會送我回去，就載我到旅館。他們四人都有說過要送我
    回去，到後面覺得贖金太少，這次我們到旅館，車子並沒有
    進車庫，我們三人就下車，他們叫我先上去，甲○○就先離
    開，巫俊德有上去。」、「（問：被拉上車之後，皮包有何
    東西？）皮包裡面有錢包，錢包有三百元，皮包內的東西都
    被搜出來，有搜到提款卡，三百元也沒有還我。」等語（見
    原審卷第一二０至一二八頁）。又同案被告巫俊德駕車側撞
    證人戊○○所騎乘機車，使戊○○人、車倒地，巫俊德、乙○○、丙○○三人下車控制戊○○之行動，三人並強行將戊○○拉上前揭自小客車，且為順利將戊○○拉上前揭自小客
    車，巫俊德則徒手毆打戊○○，致使戊○○受有前額挫傷、
    左上臂挫傷及瘀血、左大腿挫傷及瘀血、雙側小腿挫傷及瘀
    血等傷害，亦有衛生署台中醫院診斷證明書一件附卷為憑（
    見九十五年度偵字第二三五一六號卷第一二三頁）。
  (4)依證人巫俊德、謝瑾諭前揭證述之內容，與被告甲○○就案
    發經過情節之陳述，彼此相互符合，核與證人陳律齊、張貴
    芬於偵查中證述之情節大致相符（見九十五年度偵字第二三
    五一六號卷第一五二、一五三頁）。另被告甲○○與共同被
    告巫俊德、乙○○、丙○○共同為上開擄人勒贖之犯行，書
    證部分有現場蒐證照片十六張、行動電話號碼000000
    0000號監聽譯文一份、臺中市警察局第六分局搜索扣押
    筆錄、扣押目錄表、土地銀行中港分行000000000
    000號帳戶交易明細表一份、車號二七五０－ＨＶ自小客
    車籍查詢資料一份、戊○○被迫領款翻拍照片六張在卷可稽
    ，物證部分有查扣現金一萬二千六百元、頭套一個、藍波刀
    一支扣案可資佐證。被告甲○○雖辯稱沒有參與前半段擄人
    勒贖之犯行云云，然被告甲○○於巫俊德駕車撞倒戊○○所
    騎乘之機車時，被告甲○○聽到撞擊聲既有醒過來，被告甲○○復看到巫俊德、乙○○、丙○○三人下車控制戊○○之
    行動，於被害人戊○○被其他三名共同被告巫俊德、乙○○
    、丙○○強押上車後，於行車途中約三十分鐘許即清醒並認
    知戊○○被其他三名共同被告巫俊德、乙○○、丙○○控制
    在車上坐於後車座中間位置（被告甲○○坐於戊○○右邊）
    ，且被告甲○○於其他三名共同被告巫俊德、乙○○、丙○○控制戊○○行動自由並以其行動電話向其男友陳律齊及經
    紀人謝貴芬恫嚇勒贖，被告甲○○與同案被告巫俊德、丙○○搭乘同車至南投縣魚池鄉農會領取贖款二萬元之過程中，
    被告甲○○均無在上開擄人勒贖過程中有任何積極退出之作
    為，並與其他三名共同被告巫俊德、乙○○、丙○○共同看
    管並控制被害人謝瑾諭之行動自由，又被害人謝瑾諭於南投
    縣魚池鄉農會自動櫃員機提領二萬元後，巫俊德為繼續取得
    贖款，指使被告甲○○開車載巫俊德、戊○○到南投縣埔里
    鎮櫻花汽車旅館，於前往埔里鎮○○村○○○○路上，巫俊
    德在車上對被害人謝瑾諭說贖金太少，要被害人謝瑾諭跟家
    屬聯絡，叫被害人謝瑾諭之家屬匯款二萬元進來等語，是被
    告甲○○於本件擄人勒贖過程中既全程參與看管被害人而與
    被害人謝瑾諭始終在一起。質言之，被告甲○○於本件擄人
    勒贖之過程中亦有參與看管被害人謝瑾諭行動自由之行為，
    且被告甲○○於分得贖款五千元後，清償積欠巫俊德之三千
    元，剩餘二千元，繼之又開車載巫俊德、戊○○至南投縣埔
    里鎮櫻花汽車旅館，被告甲○○既係南投縣魚池鄉之人，既
    已回到自己家鄉，如無擄人勒贖之犯意聯絡，儘可就近退出
    回家，且從被告甲○○在擄人勒贖過程中，並無自動退出之
    舉動等情，被告甲○○所辯顯為事後推諉卸責之詞，不足採
    信，本件堪認被告甲○○確有為上開擄人勒贖之客觀行為無
    訛。
  (5)證人巫俊德於原審雖證稱：「（問：甲○○喝完酒後，精神
    狀態如何？）甲○○有醉意，上車就睡覺。」、「（問：上
    車就睡覺，是否一上車就睡覺？）上車就睡覺。」、「（問
    ：你把被害人強拉上車之後，甲○○是否醒過來？）我不知
    道。」、「（問：在你強拉被害人上車，到警方救出被害人
    時，你有無要甲○○控制被害人之自由？你有無授意？）沒
    有。」等語（見原審卷第一一四頁），惟被告甲○○於警詢
    、偵查中坦承其有聽到撞擊聲後看到一個女孩子騎機車倒地
    ，當時有醒來，之後發現該名女子被巫俊德跟丙○○押上車
    等語（見九十五年度偵字第二三五一六號卷第五二頁、第一
    六二頁），又證人戊○○於原審亦證稱：伊上車超過半小時
    ，甲○○就醒過來等語（見原審卷第一二四頁），是被告甲○○辯稱其於行車途中大都因酒醉在車上睡覺，很多案情伊
    不清楚云云，顯不足採信，證人巫俊德於原審證稱被告甲○○上車就睡覺之情節，係迴護被告甲○○之詞，並不足據為
    有利於被告甲○○認定之依據。另證人戊○○於原審雖證稱
    ：「（問：甲○○醒來時，發現你在車上有無何舉動？）我
    覺得他對我很訝異，為何旁邊會多一個人。」、「（問：甲○○醒來之後，有無控制你的自由？）沒有。」等語（見原
    審卷第一二四、一二五頁），惟被告甲○○於偵查中供稱：
    「（問：有無想到巫俊德、丙○○可能是押去領款？）他們
    剛將戊○○押上車時，我就有想到了。」、「（問：對於你
    涉嫌擄人勒贖犯行，是否承認？）他們是臨時提議，那時候
    我不清楚，後來改口我承認擄人勒贖犯行。」等語（見九十
    五年度偵字第二三五一六號卷第一六二頁），足認被告甲○○已知悉巫俊德、丙○○將被害人戊○○強押上車係基於擄
    人勒贖之目的而為，被告甲○○於分得贖款五千元後，又開
    車載巫俊德、戊○○至南投縣埔里鎮櫻花汽車旅館，堪認被
    告甲○○確實知悉並參與擄人勒贖之犯行，是證人戊○○此
    部分所證，亦無法據為有利於被告甲○○認定之依據。
  (二)被告甲○○確與巫俊德、乙○○、丙○○有犯意聯絡及行為
    分擔：
  (1)按共同正犯，係共同實施犯罪行為之人，在共同意思範圍內
    ，各自分擔犯罪行為之一部，相互利用他人之行為，以達其
    犯罪之目的，其成立不以全體均行參與實施犯罪構成要件之
    行為要件；參與犯罪構成要件之行為者，固為共同正犯；以
    自己共同犯罪之意思，參與犯罪構成要件以外之行為，或以
    自己共同犯罪之意思，事前同謀，而由其中一部分人實行犯
    罪之行為者，亦均應認為共同正犯，使之對於全部行為所發
    生之結果，負其責任（司法院大法官會議釋字第一Ｏ九號解
    釋參照）。又共同正犯之成立，祇須具有犯意之聯絡，行為
    之分擔，既不問犯罪動機起於何人，亦不必每一階段犯行，
    均經參與（最高法院三十四年上字第八六二號判例參照）。
    再按共同實施犯罪行為之人，在合同意思範圍以內，各自分
    擔犯罪行為之一部，相互利用他人之行為，以達其犯罪之目
    的者，即應對於全部所發生之結果，共同負責（最高法院二
    十八年度上字第三一一０號、五十年度台上字第一０六０號
    判例參照）。
  (2)被告甲○○雖辯稱伊沒有同意參與擄人勒贖云云，然證人即
    本案共同被告巫俊德於原審審理時結證稱：伊於案發一個星
    期前，有跟甲○○、乙○○提議要去作案。伊於喝完酒後，
    又再度提出要作案，係一起對他們三人說等語（見原審卷第
    一一０頁），由此足資證明被告甲○○自始即有擄人勒贖之
    主觀犯意，並與巫俊德、乙○○、丙○○間有犯意聯絡。被
    告甲○○與同案被告巫俊德、乙○○、丙○○對於擄人勒贖
    ，既有共同之謀議，被告甲○○雖未參與將被害人戊○○強
    押上車之擄人行為，然被告甲○○確有於行車途中參與看管
    被害人戊○○，亦分得贖款五千元，並清償積欠巫俊德之三
    千元，剩餘二千元，又開車載巫俊德與被害人戊○○至南投
    縣埔里鎮櫻花汽車旅館等情，已如前述，是被告甲○○與同
    案被告巫俊德、乙○○、丙○○四人間，就本件擄人勒贖之
    犯行有犯意聯絡及行為分擔甚明，揆諸上開說明，自仍應對
    於全部行為所發生之結果，負其責任，仍應論以共同正犯。
  (三)被告甲○○辯稱：伊那時有跟巫俊德他們說要放走被害人戊○○云云。惟查，共同正犯應就全部犯罪結果共負責任，故
    正犯中之一人，其犯罪已達於既遂程度者，其他正犯亦應以
    既遂論科。本案被害人戊○○係趁巫俊德熟睡之際，發求救
    簡訊予張貴芬，由張貴芬轉告警方，於九十五年十月十七日
    二十一時二十五分許，在南投縣埔里鎮櫻花汽車旅館一一二
    室經警查獲巫俊德與戊○○。證人戊○○於原審雖證稱：「
    甲○○開車載你到埔里鎮櫻花村汽車旅館，甲○○有無問巫
    俊德要去哪裡？是否要放被害人走？）二個問題都有問，對
    話內容我不記得，但確實有問這句話。」等語（見原審卷第
    一二五頁），被告甲○○縱使有對被害人戊○○表示要將其
    放走等語，惟被告甲○○開車載巫俊德、戊○○到南投縣埔
    里鎮櫻花汽車旅館時，即先行離去，被告甲○○並未有效勸
    導其他共同正犯釋放被害人戊○○，其他共同正犯亦未於為
    警查獲前釋放被害人戊○○，被告甲○○自不得依刑法第三
    百四十七條第五項之規定減輕其刑。
  (四)綜上所述，被告甲○○共同意圖勒贖而擄人之事證已臻明確
    ，被告甲○○之上開犯行，堪予認定，應依法論罪科刑。
二、論罪科刑之理由：
　(一)按刑法第三百四十七條第一項之意圖勒贖而擄人罪係以「意
    圖勒贖而擄人」為構成要件，其犯罪方法行為係將被害人置
    於行為人實力支配之下，予以脅迫，其犯罪之目的行為，係
    向被害人或其關係人勒索財物，因此擄人勒贖罪本質上為妨
    害自由與強盜之結合（參照最高法院二十三年上字第七四一
    號判例意旨）。本件被告甲○○與同案被告巫俊德、乙○○
    、丙○○四人既就擄人勒贖犯行，共謀於前，分工於後，以
    強暴之方法將被害人謝謹瑜置於其等實力支配之下後，向其
    男友陳律齊及經紀人張貴芬勒贖財物，以為換取人身自由之
    代價，並已實際取得二萬三百元之贖款（包含在車上自戊○○身上取走之三百元），顯然構成擄人勒贖犯行。而被告甲○○與同案被告巫俊德、乙○○、丙○○四人此部分妨害自
    由之行為，揆諸前開判例意旨，已包含於被告甲○○意圖勒
    贖而擄人之罪質之中，不另成立妨害自由罪。
  (二)又九十五年十月十七日十五時三十分許，同案被告巫俊德跟
    在被害人戊○○身旁一起下車到南投縣魚池鄉農會自動櫃員
    機，逼令戊○○持金融卡提領經陳律齊匯入上揭帳戶中二萬
    元之行為，被告甲○○及同案被告巫俊德、丙○○、乙○○
    就此部分所為係構成刑法第三百三十九條之二第一項之意圖
    為自己不法之所有，以不正方法由自動付款設備取得他人之
    物罪。
  (三)核被告甲○○所為，係犯刑法第三百四十七條第一項之擄人
    勒贖罪及同法第三百三十九條之二第一項之意圖為自己不法
    之所有，以不正方法由自動付款設備取得他人之物罪。因刑
    法上擄人勒贖罪，係預有不法得財之意思，而實施強暴、脅
    迫，將被害人擄至自己實力支配下，希圖被害人或其關係人
    出款贖回，當然含有妨害自由及傷害之性質，自不另論以刑
    法之恐嚇危害安全罪、傷害罪及妨害自由罪。被告甲○○與
    同案被告巫俊德、乙○○及丙○○間，就前揭擄人勒贖及由
    自動付款設備取得他人之物之犯行，有犯意聯絡及行為分擔
    ，為共同正犯。被告甲○○與同案被告巫俊德、丙○○、乙○○於實行擄人勒贖行為中，逼令戊○○持金融卡至自動櫃
    員機提領財物，其實行行為有部分等同，應認係一行為，應
    論以想像競合犯。被告甲○○以一行為觸犯擄人勒贖及由自
    動付款設備取得他人之物二罪名，為想像競合犯，應從一重
    之擄人勒贖罪處斷。原審檢察官起訴書所犯法條欄雖未論及
    被告甲○○及同案被告巫俊德、丙○○、乙○○亦犯上開利
    用自動付款設備取得他人之物罪，惟犯罪事實欄已記載同案
    被告巫俊德、丙○○、乙○○及被告甲○○跟（押）戊○○
    到南投縣魚池鄉農會自動櫃員機提款之行為（見起訴書第二
    頁第二十一至二十三行），此部分自為起訴效力所及，且此
    部分與擄人勒贖罪之間，具有想像競合犯之裁判上一罪關係
    ，本院自得併予審理。另同案被告巫俊德等人於九十五年十
    月十七日九時許將戊○○載到臺中市○○路之臺中銀行某分
    行自動櫃員機前，由巫俊德命戊○○戴頭套下車至自動櫃員
    機領錢，但因上揭帳戶內尚未匯入任何款項而未領到贖款，
    此部分因刑法第三百三十九條之二所定之違法利用自動付款
    設備取得他人之物罪，並未處罰未遂犯，故此部分尚不構成
    犯罪，併此敘明。
  (四)次按，刑法第三百四十七條第一項擄人勒贖罪，係以「意圖
    勒贖而擄人」為構成要件，其犯罪方法行為係將被害人置於
    行為人實力支配之下，予以脅迫，其犯罪之目的行為，係向
    被害人或其關係人勒索財物，因此擄人勒贖罪本質上為妨害
    自由與強盜之結合；在形式上則為妨害自由與恐嚇罪之結合
    。擄人勒贖行為一經實現，犯罪即屬既遂，在被害人之自由
    回復以前，其犯罪行為均在繼續進行中，在犯罪行為終了前
    ，若基於擄人勒贖之單一犯意，先後向被害人或關係人不法
    取得財物之多數行為，理論上自均應吸收於擄人勒贖之犯罪
    中而論以擄人勒贖一罪（參照最高法院九十一年度台上字第
    四七三號判決）。證人戊○○於原審證稱：「（問：被拉上
    車之後，皮包有何東西？）皮包裡面有錢包，錢包有三百元
    ，皮包內的東西都被搜出來，有搜到提款卡，三百元也沒有
    還我。」等語（見原審卷第一二八頁），是同案被告巫俊德
    等人在擄人勒贖過程中確有拿走被害人戊○○之現金三百元
    之事實，應堪認定。依當時之情況，堪認同案被告巫俊德等
    人取得被害人戊○○身上財物之目的，係在充當贖回被害人
    戊○○之贖金之一部，此部分不法取財之行為應為擄人勒贖
    犯行中所為，自應認為已為擄人勒贖行為所吸收，不另論以
    強盜罪。
  (五)本案雖實際勒贖取得之現金僅為二萬三百元（包含在車上自
    戊○○身上取走之三百元），然同案被告巫俊德於勒贖過程
    中尚有恫嚇被害人友人如未依照渠等指示匯錢，將對被害人
    斷手斷腳，永遠不能回家等語，此對被害人戊○○之生命、
    身體、財產法益造成相當的危害，且擄人勒贖罪所保護的法
    益，並非侷限於財產法益，尚包括被害人的人身自由、身體
    、甚至生命法益，被告甲○○與同案被告巫俊德等人既已完
    成整個擄人勒贖之犯罪行為，對被害人戊○○之行動自由及
    心理業已造成重大之危害，並非因財產法益侵害尚非甚鉅，
    即可彌補其罪愆，是被告甲○○之犯罪情狀，並無顯可憫恕
    之處，應無適用刑法第五十九條規定酌量減刑之餘地。
三、原審認被告甲○○犯行事證明確，予以論罪科刑，固非無見
    ，惟查：被告甲○○以一行為觸犯擄人勒贖及由自動付款
    設備取得他人之物二罪名，自係一行為觸犯數罪名，為想像
    競合犯，應從一重之擄人勒贖罪處斷，原判決於理由欄未依
    刑法第五十五條前段論以想像競合犯並從一重處斷，適用法
    律尚有未洽。依刑事訴訟法第一百八十六條規定，證人除
    有不得令其具結之情形外，應命具結。因之未依法具結之證
    言，在程序上欠缺法定條件，難認為合法之證據資料，故同
    法第一百五十八條之三規定證人依法應具結而未具結者，其
    證言無證據能力，不得作為證據。是被告以外之人於審判外
    向法官所為供述，苟未依法具結，自不得作為認定犯罪之證
    據。本件證人即同案被告巫俊德於九十五年十月十八日檢察
    官偵查中所為之陳述，並未先經具結後為之，亦未於訊問後
    補行具結（見九十五年度偵字第二三五一六號卷第一五八至
    一六０頁），且查無刑事訴訟法第一百八十六條第一項但書
    所規定不得令其具結之情形，依上開說明，證人即同案被告
    巫俊德於前揭期日偵查中向檢察官所為之陳述，即無證據能
    力。原審誤將無證據能力之證人巫俊德於偵查中陳述作為裁
    判之基礎（見原審判決書第九頁第二十一、二十二行），即
    有違證據法則。刑事訴訟法第二百八十八條第三項，明定
    除簡式審判程序案件外，審判長就被告被訴事實為訊問者，
    應於調查證據程序之最後行之，以符改良式當事人進行主義
    之修法精神。此項被訴事實之訊問，乃事實審法院必須踐行
    之法定程序之一，旨在使被告有辯明犯罪嫌疑之機會，及陳
    述有利於己之事實，屬被告行使防禦權最重要之一環。倘審
    判長於調查證據程序完畢後，疏未就被告之被訴事實予以訊
    問，無異剝奪其防禦權之行使，抑且有害於公平審判及程序
    正義，其本此有瑕疵之審判程序所為之判決，自有判決不適
    用法則之違背法令。又檢察官之起訴書，雖已依同法第二百
    六十四條第二項第二款規定，記載犯罪事實，但於調查被告
    被訴之犯罪事實時，應依前揭規定踐行「訊問」之程序，不
    得僅依同法第一百六十四條或第一百六十五條規定，提示檢
    察官之起訴書或告以要旨，以取代「訊問」被訴事實。本件
    原審法院之審判程序，依審判筆錄記載，審判長並未就被告
    被訴之犯罪事實，依法踐行「訊問」之程序，而僅以「對檢
    察官起訴之犯罪事實有何意見？（提示並告以要旨）」一語
    取代（見原審卷第一三一頁），即為有罪之判決，自屬於法
    有違（參照最高法院九十六年度台上字第二０五八號判決、
    九十六年度台上字第二０六０號判決）。
四、被告甲○○上訴意旨否認犯行，雖無理由，然原審判決既有
    前揭可議之處，自屬無可維持，應由本院將原判決關於被告
    甲○○部分予以撤銷改判。爰審酌被告甲○○並無前科紀錄
    ，同案被告巫俊德於擄人勒贖過程中係基於主導地位，負責
    策劃以製造假車禍方式，俟機擄走被害人後，以電話恫嚇被
    害人之友人將錢匯入指定帳戶供其取得贖款，而被告甲○○
    則參與看管被害人，被告甲○○共犯隨機擄人勒贖，雖嚴重
    危害社會治安，但取贖過程中並無對被害人身體施以凌虐、
    綑綁，其實施之手段尚未嚴重危害及被害人之生命、身體，
    被告甲○○僅承認部分犯行，及其犯罪動機、目的、手段、
    所生損害及已與被害人戊○○達成和解，賠償被害人戊○○
    十二萬元，並已給付完畢，有和解書一份附卷可稽（見原審
    卷第一四九、一五０頁）等一切情狀，仍量處有期徒刑七年
    二月，以示懲儆。扣案之一萬二千六百元為被告等犯罪所得
    之贓款，應發還予被害人，自不諭知沒收；又扣案之藍波刀
    經送鑑定結果，刀刃雖已開鋒，惟藍波刀非屬槍砲彈藥刀械
    管制條例列管之刀械，此有臺中市警察局九十六年五月二十
    二日中市警保民字第九六００三七七一一號函一件在卷為憑
    （見本院卷第一四四頁），是扣案之藍波刀一把雖非違禁物
    ，惟扣案之頭套一個及藍波刀一把，為共犯巫俊德所有供犯
    罪所用之物，應併予諭知沒收之；另扣案之行動電話四支，
    雖係被告甲○○及其他同案被告巫俊德等人所有，惟本件並
    無證據證明被告甲○○及其他同案被告巫俊德等人有持扣案
    之行動電話犯本案件，故不予諭知沒收。
五、被告甲○○及其選任辯護人於本院再聲請傳喚證人戊○○、
    巫俊德，本院審酌證人戊○○、巫俊德已於原審到庭作證，
    並予被告甲○○反對詰問及適當辯解之機會，自無一再重複
    傳喚證人戊○○、巫俊德就已明白之同一事實作證及對質之
    必要，故本院認為並無再予傳喚之必要，附此敘明。
據上論斷，應依刑事訴訟法第三百六十九條第一項前段、第三百
六十四條、第二百九十九條第一項前段，刑法第二十八條、第三
百三十九條之二第一項、第三百四十七條第一項、第五十五條前
段、第三十八條第一項第二款，判決如主文。
本案經檢察官丁○○到庭執行職務。
中　　華　　民　　國　　96　　年　　8 　　月　　16　　日
            刑事第十一庭　審判長法　官　陳　朱　貴
                                法　官　何  志  通
                                法　官　胡　文　傑
上列正本證明與原本無異。
如不服本判決應於收受送達後十日內向本院提出上訴書狀，其未
敘述上訴之理由者並得於提起上訴後十日內向本院補提理由書（
均須按他造當事人之人數附繕本）。
                                書記官  陳　文  琴
中　　華　　民　　國　　96　　年　　8 　　月　　16　　日
附錄本案論罪科刑法條全文：
中華民國刑法第三百三十九條之二
意圖為自己或第三人不法之所有，以不正方法由自動付款設備取
得他人之物者，處三年以下有期徒刑、拘役或一萬元以下罰金。
以前項方法得財產上不法之利益或使第三人得之者，亦同。
中華民國刑法第三百四十七條
意圖勒贖而擄人者，處死刑、無期徒刑或七年以上有期徒刑。
因而致人於死者，處死刑、無期徒刑或十二年以上有期徒刑；致
重傷者，處死刑、無期徒刑或十年以上有期徒刑。
第一項之未遂犯罰之。
預備犯第一項之罪者，處二年以下有期徒刑。
犯第一項之罪，未經取贖而釋放被害人者，減輕其刑；取贖後而
釋放被害人者，得減輕其刑。
